【裁判字號】    92,易,1186
【裁判日期】    920929
【裁判案由】    大陸人民條例
【裁判全文】
臺灣板橋地方法院刑事判決                        九十二年度易字第一一八六號
    公  訴  人  臺灣板橋地方法院檢察署檢察官
    被      告  辛○○
    選任辯護人  許進德
                李文娟
                吳佳育
右列被告因違反台灣地區與大陸地區人民關係條例案件，經檢察官提起公訴（九十一
年度偵字第二三二七五號），本院判決如左：
    主  文
辛○○違反不得僱用大陸地區人民在臺灣地區從事未經許可之工作之規定，累犯，處
有期徒刑月，如易科罰金，以佰元折算壹日。
    事  實
一、辛○○前曾有多次妨害風化前科，最近一次係於民國（下同）八十六年間，因妨
    害風化案件，經台灣高等法院於八十八年一月二十六日以八十七年度上訴字第四
    八三九號判處有期徒刑六月，並經最高法院於九十年三月十六日以九十年度台上
    字第一六０一號判決上訴駁回確定，於九十年六月二十八日易科罰金執行完畢，
    仍不知悔改，明知不得雇用大陸地區人民在台灣地區從事未經許可之工作，且亦
    明知己○○及庚○○係大陸地區人民，而以探親名義進入臺灣地區，竟仍於九十
    一年十二月四日十八時許，在台北縣三重市○○○路一三二號一樓其經營之「新
    香江青茶店」，以時薪新台幣（下同）六十元之工資予以僱用，在上開「新香江
    青茶店」內，從事清洗茶具等工作，嗣於同年十二月四日二十二時三十分，在上
    開「新香江青茶店」內為警當場查獲。
二、案經台北縣政府警察局三重分局報請臺灣板橋地方法院檢察署檢察官偵查起訴。
    理  由
一、訊據被告辛○○矢口否認涉有前開犯行，辯護意旨則以：被告所經營之「新香江
    青茶店」係投幣式自助卡拉ＯＫ，店面僅八十一平方公尺，相當狹小，且被告僅
    使用店面的四分之三，其餘四分之一則由甲○○經營理髮店，青茶店內僅有五張
    桌子，消費項目相當少，僅提供泡茶、小菜（如瓜子、花生、滷菜等）、啤酒、
    汽水、卡拉ＯＫ等，粗估被告每月盈餘約四萬四千元，扣除成本後並無資力僱用
    己○○等四名大陸女子；且被告經營該青茶店，只需為客人加水、泡茶、端飲料
    、小菜等，實際上不需要太多人力，而被告不在時，甲○○亦會幫替被告看店，
    幫忙泡茶，被告亦無僱用大陸女子己○○等人之必要，而大陸女子己○○、庚○○二人係到青茶店、理髮店應徵工作遭拒絕後待在隔壁之理髮店看電視，被告並
    未僱用該二名大陸地區女子云云。然查：
    (一)證人即受僱於被告之大陸地區女子己○○、庚○○於警訊時業已分別供稱：伊
      二人在前開「新香江青茶店」內從事廚房洗碗等工作，每天從十八時起工作，
      每小時六十元，被查獲時係第一天上工，該店負責人係被告辛○○，伊與老闆
      楊貴杭談妥於每日收工時向楊貴杭領薪水；又伊二人是同鄉，並一同前往該店
      應徵廚房工作等語明確。
    (二)又證人己○○、庚○○二人均係大陸地區女子，而以探親名義進入臺灣地區等
      情，亦據己○○等二人於警訊時分別供述明確；且本案查獲時該大陸地區女子
      己○○、庚○○確係在被告所經營之前開「新香江青茶店」內等情，並經證人
      即當天前往該址消費之乙○○、丙○○於偵、審中均證述無訛，並有台北縣政
      府警察局三重分局現場勘查記錄表「己○○及庚○○二女在廚房旁休息」等語
      在卷足憑（詳偵卷第十九頁）。按證人己○○、庚○○與被告非親非故，復與
      前往該址消費之乙○○、丙○○等人及另外經警查獲之大陸女子戊○○、丁○○二人均非相識等情，均據被告及乙○○等人陳明在卷，則證人己○○、庚○○二人若非受僱於被告，又豈有留在該址之理？另證人乙○○、丙○○等雖均
      證稱：查獲時該大陸地區女子己○○、庚○○二人係坐在理髮店之椅子上看電
      視等語（詳偵卷第十八頁背面、第五十一頁背面、本院九十二年七月十一日訊
      問筆錄），惟當時該理髮店並未營業，亦未發現有理髮工具，且理髮店與該青
      茶店係互通，並未上鎖等語，亦據證人即當時到場處理之員警賴林賢於本院審
      理時證述明確（詳本院九十二年八月二十七日審判筆錄），則該大陸地區女子
      己○○、庚○○二人自非受僱於該理髮店，或係在該理髮店內消費；再者，被
      告既自承該青茶店並提供客人泡茶、小菜（如瓜子、花生、滷菜等）、啤酒、
      汽水等，則於客人消費後所使用之碗碟自須洗滌，而該青茶店雖無煮食物品之
      廚房設備，但有洗滌物品之洗滌槽等情，亦據證人即員警賴林賢、紀綱等於本
      院審理時證述無訛，足見，該大陸地區女子己○○、庚○○二人前開所供受僱
      於被告擔任洗碗盤等工作等情，應值採信，是其二人遭警查獲時，應係在等待
      清洗碗盤，雖坐於隔鄰之理髮店內看電視，亦難遽認非受僱於被告而為有利被
      告事實之證明。
    (三)又被告在該店內既有五張桌子，經營項目除卡拉ＯＫ外，並提供泡茶、小菜（
      如瓜子、花生、滷菜等）、啤酒、汽水等，雖非具有一定之規模，然亦需招呼
      客人、準備小菜、燒開水為客人泡茶及處理店內雜事等，而被告又自承伊須隨
      時照顧小孩等語（詳本院九十二年六月十八日訊問筆錄），則上開工作顯非被
      告所能獨立完成，是被告辯稱伊店內不需增加人力，無僱用該己○○等二人之
      必要云云，尚非實在。至證人甲○○雖證稱：被告不在時伊會幫忙泡茶、招呼
      客人云云（詳本院九十二年七月十一日訊問筆錄），惟證人甲○○既自營理髮
      店之工作，又豈能隨時兼顧被告之青茶店？其證詞自亦難為被告有利之證明。
    (四)綜上所述，被告及辯護意旨前開所辯，顯係卸責之飾詞，尚無可採，是本件事
      證明確，被告犯行洵堪認定。
二、核被告僱用大陸地區人民己○○、庚○○從事未經許可之工作，所為係違反臺灣
    地區與大陸地區人民關係條例第十五條第四款規定，應依同條例第八十三條第一
    項處罰。又被告雖同時地僱用大陸地區人民己○○、庚○○二人，然僅有一個僱
    用行為，應僅成立一罪。又被告前於八十六年間，因妨害風化案件，經台灣高等
    法院於八十八年一月二十六日以八十七年度上訴字第四八三九號判處有期徒刑六
    月，並經最高法院於九十年三月十六日以九十年度台上字第一六０一號判決上訴
    駁回確定，於九十年六月二十八日易科罰金執行完畢，有台灣高等法院被告全國
    前案紀錄表在卷足憑，其於有期徒刑執行完畢，五年以內再犯本件有期徒刑以上
    之罪，為累犯，依刑法第四十七條規定加重其刑。爰審酌被告之前科素行、犯罪
    動機、手段、目的、僱用大陸地區人民從事未經許可之工作，對社會經濟、就業
    市場秩序所生損害及其犯罪後飾詞卸責之態度等一切情狀，量處如主文所示之刑
    ，並諭知易科罰金之折算標準，以資懲儆。
三、公訴意旨另認被告於九十一年十月起之不詳時間，亦以不詳之薪資，僱用大陸地
    區人民戊○○、丁○○二人在該址從事泡茶、加水、收錢等未經許可之工作，因
    認被告另涉有連續違反臺灣地區與大陸地區人民關係條例第十五條第四款規定，
    亦應依同條例第八十三條第一項處罰等情。惟訊據被告堅決否認有此部分犯行，
    辯稱戊○○、丁○○二人係到青茶店消費之客人，並非該店之服務生等語。經查
    ，證人即當日前往上開青茶店消費之乙○○於警訊時業已證稱：該二名大陸地區
    人民戊○○、丁○○當時和伊及丙○○一起去上開青茶店喝酒、唱歌，伊每次去
    喝酒唱歌都會撥電話給丁○○連絡等語（詳偵卷第十八頁背面）；於本院調查時
    復證稱：伊與丙○○都是相約一起去清茶店，在去之前都是會打電話相約，有時
    候伊會打電話約丁○○、戊○○二人，有時候是丙○○約的，或是丁○○等二人
    打電話約伊，當天是丁○○先到，之後戊○○才來等語（詳本院九十二年七月十
    一日訊問筆錄）；經核與證人丙○○於警訊時證稱：該二名大陸地區女子戊○○
    、丁○○係伊友人乙○○打電話約丁○○，丁○○再約戊○○到該店內等語（詳
    同上偵卷第十七頁背面）大致相符；亦與證人即該大陸地區女子戊○○、丁○○
    於警訊時均一致證稱：伊二人均係於當日二十一時許與朋友共同前往該址聊天、
    喝酒及唱歌等語（詳偵卷第七、八頁背面）大致相符，則該二名大陸地區女子戊○○、丁○○，是否係證人乙○○等約至該青茶店一起喝酒唱歌，即非無疑。雖
    證人乙○○於檢察官偵查中證稱：有二位女子（指丁○○、戊○○）幫伊燒開水
    、泡茶端來給我們喝，泡茶當中若需點瓜子，叫那二位女子過來，他們二位女子
    會過來服務，付錢也是那二位女子收等語（詳偵卷第五十一頁背面、第五十二頁
    正面），惟其於本院調查時則改稱：伊叫小菜是老闆辛○○端出來的，酒和冰塊
    是伊自己帶的，伊到該店消費時小姐沒有幫伊服務，只是偶而會幫忙泡茶，也沒
    有收費，費用是後付的等語（詳本院九十二年七月十一日訊問筆錄），其前後證
    述顯非一致，自亦難僅以其於檢察官偵查中之前開證述，遽為不利被告事實證明
    之基礎。況本件被告究係於何時以何薪資、條件僱用丁○○二人，均無任何證據
    足資證明，自不足認定被告有僱用該二名大陸地區女子戊○○、丁○○之事實，
    此外，復查無其他積極事證足資證明被告有此部分犯行，此部分自難證明被告犯
    罪，原應為無罪之諭知，惟公訴人認此部分與前開經論罪科刑部分，有連續犯之
    裁判上一罪關係，爰不另為無罪之諭知，附予敘明。
據上論斷，應依刑事訴訟法第二百九十九條第一項前段，臺灣地區與大陸地區人民關
係條例第八十五條第一項，刑法第十一條前段、第四十七條、第四十一條第一項，罰
金罰鍰提高標準條例第二條，判決如主文。
本案經檢察官楊雅清到庭執行職務。
中      華      民      國    九十二    年      九      月    二十九    日
                                    臺灣板橋地方法院刑事第二庭
                                        法  官  陳  靜  茹
右正本證明與原本無異
如不服本判決應於送達後十日內向本院提出上訴狀
                                        書記官  廖  美  紅
中      華      民      國    九十二    年      十      月      二      日
附錄本案論罪科刑法條全文
臺灣地區與大陸地區人民關係條例第十五條：
一、使大陸地區人民非法進入臺灣地區。
二、招攬臺灣地區人民未經許可使之進入大陸地區。
三、使大陸地區人民從事未經許可或與許可目的不符之活動。
四、僱用大陸地區人民從事未經許可或與許可範圍不符之工作。
五、居間介紹他人為前款之行為。
臺灣地區與大陸地區人民關係條例第八十三條
違反第十五條第四款或第五款規定者，處二年以下有期徒刑、拘役或科或併科新台幣
三十萬元以下罰金。
意圖營利而違反第十五條第五款規定者，處三年以下有期徒刑、拘役或科或併科新台
幣六十萬元以下罰金。
以犯前項之罪為常業者，處五年以下有期徒刑，得併科新臺幣六十萬元以下罰金。
法人之代表人、法人或自然人之代理人、受僱人或其他從業人員，因執行業務犯前三
項之罪者，除處罰行為人外，對該法人或自然人並科以前三項所定之罰金。但法人之
代表人或自然人對於違反之發生，已盡力為防止行為者，不在此限。


司法院資訊處製作；財團法人民間司法改革基金會備份。
